【裁判字號】    97,簡上,115
【裁判日期】    970515
【裁判案由】    侵占
【裁判全文】
臺灣板橋地方法院刑事判決             97年度簡上字第115號
上  訴  人  臺灣板橋地方法院檢察署檢察官
被      告  甲○○
上列上訴人因侵占案件，不服本院於中華民國九十六年十二月十
日以九十六年度簡字第五二六一號所為之第一審判決（聲請簡易
判決處刑案號：九十六年度偵緝字第一七八二號），提起上訴，
本院管轄之第二審合議庭判決如下：
    主  文
原判決撤銷。
甲○○意圖為自己不法之所有，而侵占自己持有他人之物，累犯
，處有期徒刑陸月，如易科罰金，以銀元參佰元折算壹日；減為
有期徒刑參月，如易科罰金，以銀元參佰元折算壹日。
    事  實
一、甲○○前因侵占案件，分別經本院以86年度易字第7336號、
    93年度簡字第1667號分別判處有期徒刑5 月及3 月，前案於
    88年6 月7 日執畢出監（不構成累犯）；後案93年9 月20易
    科罰金執行完畢（構成累犯）。仍不知悔改，於民國94年8
    月12日向乙○○經營之天駿交通有限公司 (下稱天駿公司)
    ，租用車牌號碼091-CL號營業小客車1 輛，約定每日租金為
    新臺幣 (下同)900 元 。詎甲○○僅繳付短期租金，竟意圖
    為自己不法之所有，自95年2 月2 日起，即未再繳付租金，
    而將上開車輛侵占入己拒不返還，且下落不明。
二、案經乙○○訴請臺灣板橋地方法院檢察署檢察官聲請以簡易
    判決處刑。
    理  由
一、上揭事實，業據被告甲○○於偵查中自承：伊於95年過年後
    就未再支付租金，並將該車當作自己之車輛，在北部偶爾會
    載客人，開至南部不敢載客人，主要是去遊玩等情不諱（見
    96 年 度偵緝字第1782號卷第21頁）。核與告訴人乙○○指
    訴情節相符，並有汽車新領牌照登記書、存證信函等在卷可
    資佐證。而被告自95年2 月2 日起即不依約給付租金，又未
    與告訴人就租金支付或返還車輛事宜為搓商，並驟然他遷致
    告訴人無從依約行使相關權利，足見其主觀上確有易持有為
    所有之意思無訛。本件事證明確，被告犯行洵堪認定，應依
    法論科。
二、按被告行為後，刑法於94年2 月2 日修正公布，並自95年7
    月1 日起施行。按行為後法律有變更者，適用行為時之法律
    ，但行為後之法律有利於行為人者，適用最有利於行為人之
    法律，現行刑法第2 條第1 項訂有明文。又刑法修正之比較
    新舊法，應就罪刑有關之共犯、未遂犯、想像競合犯、牽連
    犯、連續犯、結合犯，以及累犯加重、自首減輕暨其他法定
    加減原因（如身分加減）與加減例等一切情形，綜其全部罪
    刑之結果而為比較，茲分述如次：
（一）有關法定刑之罰金刑部分：刑法分則編各罪所定罰金刑之
      貨幣單位原為銀元，修正前刑法第三十三條第五款規定：
      「罰金：一元（銀元）以上」，而依罰金罰鍰提高標準條
      例規定，就七十二年六月二十六日前修正之刑法部分條文
      罰金數額提高二至十倍，其後修正者則不提高倍數，並依
      現行法規所定貨幣單位折算新臺幣條例規定，以銀元一元
      折算新臺幣三元。修正後刑法第三十三條第五款規定：「
      罰金：新臺幣一千元以上，以百元計算之」，刑法第三十
      三條第五款所定罰金貨幣單位經修正為新臺幣後，刑法分
      則各罪所定罰金刑之貨幣單位亦應配合修正為新臺幣，為
      使刑法分則編各罪所定罰金之最高數額與刑法修正前趨於
      一致，乃增訂刑法施行法第一條之一：「中華民國九十四
      年一月七日刑法修正施行後，刑法分則編所定罰金之貨幣
      單位為新臺幣。九十四年一月七日刑法修正時，刑法分則
      編未修正之條文定有罰金者，自九十四年一月七日刑法修
      正施行後，就其所定數額提高為三十倍。但七十二年六月
      二十六日至九十四年一月七日新增或修正之條文，就其所
      定數額提高為三倍」。從而，刑法分則編各罪所定罰金刑
      之最高數額，於上開規定修正後並無不同，惟修正後刑法
      第三十三條第五款所定罰金刑最低數額，較之修正前提高
      ，自以修正前刑法第三十三條第五款規定有利於被告。
（二）易科罰金之折算標準部分：被告行為時之刑法第41條第1
      項前段規定：「犯最重本刑為5 年以下有期徒刑以下之刑
      之罪，而受6 個月以下有期徒刑或拘役之宣告，因身體、
      教育、職業、家庭之關係或其他正當事由，執行顯有困難
      者，得以1 元以上3 元以下折算1 日，易科罰金。」依斯
      時有效施行之罰金罰鍰提高標準條例第2 條前段規定（業
      於95年5 月17日經總統以華總一義字第09500069791 號令
      修正公布刪除，並自95年7 月1 日起生效），依刑法第41
      條易科罰金者，就其原定數額提高為100 倍折算1 日。則
      於修法前被告行為時之刑法及罰金罰鍰提高標準條例關於
      易科罰金折算標準之規定，係以銀元300 元折算1 日，經
      折算為新臺幣後，應以新臺幣900 元折算1 日；而現行刑
      法第41條第1 項前段規定：「犯最重本刑為5 年以下有期
      徒刑以下之刑之罪，而受6 個月以下有期徒刑或拘役之宣
      告者，得以新臺幣1000元、2000元或3000元折算1日 ，易
      科罰金。」比較修正前、後關於易科罰金折算標準之規定
      ，以修正前刑法第41條第1 項前段及修正前罰金罰鍰提高
      標準條例第2 條前段規定，較有利於行為人
（三）刑法四十七條有關累犯之規定，修正前規定「受有期徒刑
      之執行完畢，或受無期徒或有期徒刑一部之執行而赦免後
      ，五年以內再犯有期徒刑以上之罪者，為累犯，加重本刑
      至二分之一。」，而修正後則規定「受執刑之執行完畢，
      或一部之執行而赦免後，五年以內故意再犯有期徒刑以上
      之罪者，為累犯，加重本刑至二分之一」，比較新舊法之
      結果，行為時之舊法對於被告並無不利。
（四）本案經綜合比較前述各項法律變更之結果後，修正後之法
      律規定並未對被告更為有利，依據刑法第二條第一項前段
      ，即應一體適用修正前之刑法等相關規定。
三、核被告甲○○所為，係犯刑法第335 條第1 項侵占罪。被告
    有如事實欄所載前科及刑之執行情形，有臺灣高等法院被告
    前案紀錄表在卷可稽，其於受有期徒刑執行完畢後五年內，
    故意再犯本案有期徒刑以上之罪，為累犯，應依法加重其刑
    。原審以被告所犯前開侵占罪之事證明確，予以論罪科刑，
    固非無見。惟中華民國九十六年罪犯減刑條例於96年6 月15
    日經立法院三讀通過，並於96年7 月16日施行。而觀諸上開
    條例第5 條明定：「本條例施行前，經通緝而未於中華民國
    九十六年十二月三十一日以前自動歸案接受審判者，不得依
    本條例減刑。」查本件被告侵占犯行時間在96年4 月24日以
    前，合於中華民國九十六年罪犯減刑條例第2 條第1 項第3
    款之減刑條件，且被告前因經臺灣板橋地方法院檢察署傳喚
    、拘提未到，而於95年6 月21日發布通緝，嗣於中華民國九
    十六年罪犯減刑條例施行前（即96年7 月16日）之96年6 月
    11日經警緝獲到案。則被告既係於該條例施行前經通緝，並
    於該條例施行前經緝獲到案，應不受該條例規定不得減刑之
    限制（最高法院81年度台非字第12號判決意旨參照），自應
    予以減刑。原審誤為不符減刑條例之規定，而認不得予以減
    刑，尚有未合，是本件上訴意旨為有理由，自應由本院合議
    庭予以撤銷改判。爰審酌被告前已兩度因侵占案件，經本院
    判刑確定，業如前述，詎仍不知悛悔而再為本件犯行，惡性
    匪淺，自應以相當之非難而不宜輕縱，並衡其素行、智識程
    度、本件侵占物品之價額、犯罪手段及犯罪後之態度等一切
    情狀，量處如主文第二項所示之宣告刑，並諭知易科罰金之
    折算標準。末查，被告本件犯罪之時間為96年4 月24日以前
    ，且係於中華民國96年罪犯減刑條例施行前發佈通緝及緝獲
    ，已如前述，合於中華民國96年罪犯減刑條例第2 條第1 項
    第3 款之減刑條件，應減其宣告刑二分之一如主文第二項所
    示，並諭知易科罰金之折算標準。
四、被告於審判期日經合法傳喚，無正當理由不到庭，爰不待其
    陳述，逕以一造辯論而為判決。
據上論斷，應依刑事訴訟法第455 條之1 第1 項、第3 項、第36
9 條第1 項前段、第364 條、第371 條、第299 條第1 項前段，
刑法第2 條第1 項前段、第335 條第1 項、修正前第47條、修正
前第41條第1 項前段，罰金罰鍰提高標準條例第1 條前段、修正
前同條例第2 條，中華民國96年罪犯減刑條例第2 條第1 項第3
款、第7 條，判決如主文。
本案經檢察官藍海凝到庭執行職務。
中    華    民    國    97    年    5     月    15    日
                刑事第七庭  審判長  法  官  胡堅勤
                                    法  官  吳佳穎
                                    法  官  李君豪
以上正本證明與原本無異。
不得上訴。
                                    書記官  林文達
中    華    民    國    97    年    5     月    15    日


司法院資訊處製作；財團法人民間司法改革基金會備份。
